【裁判字號】    95,訴,79
【裁判日期】    950704
【裁判案由】    損害賠償等
【裁判全文】
臺灣臺中地方法院民事判決  95年度訴字第79號
  原      告  全瑩國際股份有限公司
  法定代理人  乙○○
  訴訟代理人  江來盛  律師
  被      告  國防部聯合後勤司令部工基廠
  法定代理人  丙○○
  訴訟代理人  甲○○
              汪紹銘  律師
上當事人間請求損害賠償等事件，經本院於民國九十五年六月十
三日言詞辯論終結，判決如下：
    主    文
原告之訴及假執行之聲請均駁回。
訴訟費用由原告負擔。
    事實及理由
甲、程序方面：
    按不變更訴訟標的，而補充或更正事實上或法律上之陳述者
    ，非為訴之變更或追加，民事訴訟法第二百五十六條定有明
    文。查原告對被告提起本件訴訟時，原告出具之起訴狀雖將
    被告機關名稱、法定代理人記載為國防部聯合後勤司令部保
    修署工基處、吳行賢，於民國（下同）九十五年一月一日已
    修訂及變更為國防部聯合後勤司令部工基廠、丙○○，有國
    防部函在卷可憑，應予准許。
乙、實體方面：
壹、原告起訴主張：原告於九十四年五月九日與被告簽訂外離島
    用海水淡化機委商保修契約（下稱系爭契約），購案編號Ｆ
    Ｙ９４０１５Ｐ０１７ＰＥ，承攬外離島用海水淡化機之定
    期保養、游修及廠修工作（下稱系爭工程），約定期限至九
    十四年十二月三十一日止，付款方式依保修工作暨驗收單保
    養、保修項目所列之零件、工時（每小時工資為新臺幣〈下
    同〉六百元）及費用總額支付，保養維修費用以每季支付一
    次為原則，原告並依系爭契約第九條約定，支付三十萬元履
    約保證金予被告。原告依約向廠商購買海水淡化機之機器設
    備，並於九十四年五月十六日將飲用水技術人員名冊及證明
    文件，檢送被告資格審查，另派遣技師人員到被告所要求安
    裝系爭海水淡化機之外離島金門、馬祖進行現場勘查，惟被
    告稱本件海水淡化機於九十一年由陸勤部公開招標，由訴外
    人穩泰飲水工程有限公司（下稱穩泰公司）得標，委由訴外
    人亞美先進科技股份有限公司（下稱亞美公司）承攬施作，
    裝備原均由美國原廠Hydrosep Inc（中譯名稱海頡工業有限
    公司，下稱海頡公司）所提供之產品，其需求規格均要求重
    要諸原如：原水取水泵、ＲＯ送水泵、高壓泵等均應為歐、
    美、日進口之料件，要求原告必須以原廠即海頡公司生產之
    料件交貨及提供經海頡公司受訓合格技師，始能履約登島作
    業，明顯限制資格，違背兩造所簽訂之系爭契約，原告於九
    十四年六月二十日聘請原承作廠商穩泰公司之技師龔世英及
    楊淨淵，該兩位技師曾參與九十二年、九十三年外離島用海
    水淡化機維修，應具備本件履約能力，其資格仍未獲被告認
    同，原告乃向行政院公共工程委員會申請履約爭議調解，於
    九十四年十月六日以工程訴字第○九四○○三六五五○○號
    作成調解建議，就原廠料件被告已從寬解釋，不再限於海頡
    公司生產之材料，歐、美、日同規格出廠之同級品亦可；原
    廠鑑定合格技師之部分，其所謂原廠亦應不限於海頡公司，
    亦應包括生產經被告認可之同級品料件之廠商，原告同意該
    建議內容作為調解成立內容，詎被告就原廠鑑定合格技師之
    部分，堅持基於海淡機整套系統之性能確保，仍必須以歐、
    美、日等製造商鑑定合格之技師證明文件為憑，不得為國內
    代理廠商所鑑定合格技師之證明文件取代，被告並無履約之
    誠意，阻礙原告履行契約，明顯違反不得限制競爭之規定，
    造成廠商之差別待遇，違反政府採購法第二十六條、第三十
    七條及公平交易法第十九條、第二十四條之規定，為維權益
    ，原告於九十四年十一月十一日發函依法解除契約，被告應
    返還回復原狀履約保證金三十萬元及因被告違約而造成原告
    損害一百九十五萬九千零六十五元及因被告違約使原告無法
    獲得因本件工程所能得之利益八十五萬二千元，合計三百一
    十一萬一千零六十五元，為此，爰依民法第二百五十九條、
    第二百六十條之規定請求等語。並聲明：1.被告應給付原告
    三百一十一萬一千零六十五元及自起訴狀繕本送達翌日起至
    清償日止，按年息百分之五計算之利息。2.原告願供擔保請
    准宣告假執行。
貳、被告則以下列情詞資為抗辯：
一、政府機關非公平交易法第二條所規範之對象，且本件被告為
    商品或服務之需求者，非提供者，故原告所述公平交易法與
    本件無關。又依公平交易委員會研釋字第四八號，按陸軍後
    勤司令部經理署為國軍建制單位之一，其任務為採購軍需物
    品，並將此物品分發所需之軍事單位，就其分發軍需品給其
    他軍事單位之行為而言，乃軍隊內部之補給行為，屬公法行
    為，並非公平交易法所稱交易。
二、按招標機關以公開招標方式辦理採購，招標文件之公告屬民
    法之要約引誘，廠商依投標文件規定投標，屬民法第一百五
    十四條之要約，故廠商投標文件送達招標機關時，即發生拘
    束廠商之效力，廠商不得於投標後，再就其投標文件之內容
    為相反之意思表示，且得標後，就應依招標文件所定實體事
    項履約。至於機關與廠商之契約關係，除契約條款有違反強
    制、禁止規定或公序良俗等為無效外，基於私法自治精神，
    原告其既然承諾按招標機關所約定之規格投標，並在開標中
    復表示可按此規格履約，在得標後自不得再反於所承諾事項
    另為主張，否則即有害於交易安定。是故，縱招標機關雖未
    於招標文件或契約文件中規定所採購產品得以同等品履約，
    仍不得以此就認定該契約之原約定條款無效。
三、原告依系爭契約第三條於九十四年五月十六日將技術人員名
    冊及證明文件，勞保卡資料送被告資格審查，其中八名飲用
    水技術人員，僅二名有相關證書，提供公會之受訓結業證書
    ，與系爭契約約定不符，經被告發函要求重新補送，原告於
    九十四年六月二十日延聘原穩泰公司技師龔世英及楊淨淵，
    經被告之審查程序，仍必須請原告檢附該技師證明文件，惟
    原告仍未提出技師證明文件，系爭海水淡化機係陸軍總部於
    九十一年間公開招標，其原始採購規範均未對廠牌設限，但
    淨水設備重要諸原如：原水取水泵、ＲＯ送水泵、高壓泵等
    必須為歐、美、日進口品並附原廠證明，嗣由穩泰公司得標
    ，其在淨水設備重要諸原採用美國海頡公司之料件交貨組裝
    ，原告於九十四年七月六日來函表示，原水取水泵、ＲＯ送
    水泵、高壓泵等均非海頡公司獨家代理，尚有亞美、水流站
    、幫浦生及原告等公司代理，而自稱係原廠，其員工自係合
    格維修技師，就本案合約相關條款顯然與被告認知不同。又
    原告未於公開招標期間，依九十四年度聯合後勤司令部國內
    財物勞務採購計畫清單第九條約定，檢換之零件須為原廠新
    品，若原告於必須使用同等品時，應檢具同等品之廠牌、價
    格及功能、效益、標準或特性等相關資料於投標時提供，俾
    利被告審查，卻於訂約後始提出異議，依原告提議於九十四
    年七月十一日召開研討會會議，會議中被告已廣義解釋，決
    議請原告於五日曆天內提出歐、美、日同規格出廠之產品出
    廠證明及原廠技師證明，而非僅限於海頡公司所提供之產品
    ，原告復稱無法達成共識，原告依系爭契約第十一條第九項
    約定，仍無法檢附原廠技師等相關文件，被告於九十四年七
    月二十二日以陣鉛字第○九四○○○一八二九號函，依系爭
    契約第八條第四項解除契約並沒收履約保證金，原告乃向行
    政院公共工程委員會申請履約爭議調解，並來函表示同意調
    解建議，復於九十四年十一月十一日以全瑩字第○六六號函
    ，對於被告基於海淡機整套系統之性能確保，仍必須以歐、
    美、日等製造商鑑定合格之技師證明文件為憑，不得為國內
    代理廠商所鑑定合格技師之證明文件取代，認為不當設限而
    無法同意，並於同日以全瑩字第○六七號函認為調解無效而
    解除契約，原告顯然違反誠信原則，被告於九十四年十一月
    二十四日以陣鉛字第○九四○○○三○三○號函依系爭契約
    第八條第四項再次解除契約，除沒收履約保證金外，並予以
    停權一年及將違約情形刊登政府採購公報，原告除延宕外離
    島海淡機維修外，直接影響外離島官兵之權益，另耗費近四
    百萬元重購料件差價之損失，並派員分赴各離島維修之差旅
    費用，應由原告負責賠償，原告反而請求回復原狀及損害賠
    償，即屬無據。
    並聲明：駁回原告之訴及假執行之聲請。
參、兩造不爭執之事項：
一、原告於九十四年五月九日與被告簽訂聯勤工兵裝備基地勤務
    處訂購軍品合約、外離島用海水淡化機委商保修契約，購案
    編號ＦＹ９４０１５Ｐ０１７ＰＥ，承攬外離島用海水淡化
    機之定期保養、游修及廠修工作，約定期限至九十四年十二
    月三十一日止，付款方式依保修工作暨驗收單保養、保修項
    目所列之零件、工時（每小時工資為六百元）及費用總額支
    付，保養維修費用以每季支付一次為原則，原告並依系爭契
    約第九條約定，支付三十萬元履約保證金予被告。
二、原告向行政院公共工程委員會申請履約爭議調解，於九十四
    年十月六日以工程訴字第○九四○○三六五五○○號作成調
    解建議，就原廠料件被告已從寬解釋，不再限於海頡公司生
    產之材料，歐、美、日同規格出廠之同級品亦可；原廠鑑定
    合格技師之部分，其所謂原廠亦應不限於海頡公司，亦應包
    括生產經被告認可之同級品料件之廠商。原告於九十四年十
    月二十四日以全瑩字第○五七號函同意調解建議，復於九十
    四年十一月十一日以全瑩字第○六六號函，對於被告基於海
    淡機整套系統之性能確保，仍必須以歐、美、日等製造商鑑
    定合格之技師證明文件為憑，不得為國內代理廠商所鑑定合
    格技師之證明文件取代，不同意；被告於九十四年十月二十
    一日以陣鉛字第○九四○○○二六八三號函同意調解建議，
    惟建議三「建議申請人立即設法取得他造當事人認可同級品
    料件製造人鑑定合格之技師證明文件」部分，被告基於海淡
    機整套系統之性能確保，仍必須以歐、美、日等製造商鑑定
    合格之技師證明文件為憑，不得為國內代理廠商所鑑定合格
    技師之證明文件取代。
三、外離島用海水淡化機於九十一年由陸勤部公開招標，委由訴
    外人穩泰公司承攬施作，裝備原均由美國原廠Hydrosep Inc
    （海頡公司）所提供之產品。
四、原告於九十四年十一月十一日以全瑩字第○六七號函解除契
    約；被告於九十四年七月二十二日以陣鉛字第○九四○○○
    一八二九號函，依系爭契約第八條第四項解除契約並沒收履
    約保證金，復於九十四年十一月二十四日以陣鉛字第○九四
    ○○○三○三○號函，依系爭契約第八條第四項再次解除契
    約，除沒收履約保證金外，並予以停權一年及將違約情形刊
    登政府採購公報。
肆、得心證之理由：
一、原告主張之事實，固據其提出聯勤工兵裝備基地勤務處訂購
    軍品合約、九十四年度聯合後勤司令部國內財物勞務採購計
    畫清單、國防部聯合後勤司令部保修署外離島用海水淡化機
    委商保修契約、穩泰四○○○型、二○○○型海水淡化機組
    零件價目工時表、穩泰四○○○型、二○○○型海水淡化機
    防音型柴油引擎發電組零件價目工時表、聯勤工兵裝備基地
    勤務處開標決標紀錄、廠商投標報價單、聯勤工兵裝備基地
    勤務處內購財物、勞務採購契約通用條款、投標廠商聲明書
    、授權書、全瑩國際股份有限公司九十四年十一月十一日（
    九四）全瑩字第○六七號函、損害求償明細、行政院公共工
    程委員會九十四年十月六日工程訴字第○九四○○三六五五
    ○○號函、聯勤工兵裝備基地勤務處九十四年十月二十一日
    陣鉛字第○九四○○○二六八三號函、全瑩國際股份有限公
    司九十四年十一月十一日（九四）全瑩字第○六七號函、Ｆ
    Ｙ９４０１５Ｐ０１７ＰＥ「外離島用海水淡化機」委商保
    修案九十四年二月十七日刊登政府採購公報資料、海岸巡防
    總局南部地區巡防局採購契約書、海岸巡防總局南部地區巡
    防局九十二年六月十七日南局後字第○九二○○○九二八三
    號函、海岸巡防總局南部地區巡防局九十三年三月三十日南
    局後字第○九三○○○五六二四號函、海岸巡防總局南部地
    區巡防局九十四年七月八日南局後字第○九四○○一二一五
    四號函、馬祖防衛司令部內購案財物勞務採購接收暨會驗結
    果報告單、金門防衛司令部九十四年九月十六日永後字第○
    九四○○○八三四○號函、外離島海水淡化設備採購發展流
    程表、聯勤工兵裝備基地勤務處九十四年七月二十二日陣鉛
    字第○九四○○○一八二九號書函、聯勤工兵裝備基地勤務
    處九十四年七月四日陣鉛字第○九四○○○一六四九號函、
    聯勤工兵裝備基地勤務處九十四年七月十三日陣鉛字第○九
    四○○○一七五六號函、全瑩國際股份有限公司九十四年七
    月十五日（九四）全瑩字第○四三號函、全瑩國際股份有限
    公司九十四年八月六日（九四）全瑩字第○四六號函、被告
    決標公告等影本各一份、結業證書影本二紙為證。然為被告
    所否認，並以前揭情詞置辯，並據其提出ＦＹ９４０１５Ｐ
    ０１７ＰＥ「外離島用海水淡化機」委商保修案九十四年二
    月十七日刊登政府採購公報資料、聯勤工兵裝備基地勤務處
    九十四年三月三日開標紀錄、全瑩國際股份有限公司九十四
    年五月十六日九四全瑩○三三號函暨技術人員名冊、聯勤工
    兵裝備基地勤務處技術人員名冊審查結果九十四年六月十六
    日陣鉛字第○八九四○○○一五○二號函、全瑩國際股份有
    限公司九十四年七月六日（九四）全瑩字第○四一號函、陸
    軍總部九十一年「外離島用海水淡化機」採購合約及規範、
    聯勤工兵裝備基地勤務處ＦＹ９４０１５Ｐ０１７ＰＥ「外
    離島用海水淡化機」委商保修案訂購清單、聯勤工兵裝備基
    地勤務處ＦＹ９４０１５Ｐ０１７ＰＥ「外離島用海水淡化
    機」九十四年七月十一日協調會紀錄及簽到簿、全瑩國際股
    份有限公司九十四年七月十五日（九四）全瑩字第○四三號
    函、原告九十四年六月二十日始延聘原穩泰公司技師龔世英
    擔任技師契約、聯勤工兵裝備基地勤務處九十四年七月二十
    二日陣鉛字第○九四○○○一八二九號書函、行政院公共工
    程委員會九十四年十月六日工程訴字第○九四○○三六五五
    ○○號函、聯勤工兵裝備基地勤務處九十四年十月二十一日
    陣鉛字第○九四○○○二六八三號函、全瑩國際股份有限公
    司九十四年十月二十四日（九四）全瑩字第○五七號函、全
    瑩國際股份有限公司九十四年十一月十一日（九四）全瑩字
    第○六六號、第○六七號函、聯勤工兵裝備基地勤務處九十
    四年十一月二十四日陣鉛字第○九四○○○三○三○號函、
    聯勤工兵裝備基地勤務廠廠本部及支援連編組裝備表、國防
    部九十四年十一月二十五日選返字第○九四○○一五八○六
    號調職令等影本各一份附卷為憑。是本件兩造爭執之事項厥
    為：(一)本件合約招標是否違反公平交易法第十九條、第二十
    四條、政府採購法第二十六條、第三十七條？違反之效果如
    何？(二)原告之解除契約是否合法？原告依民法第二百五十九
    條、第二百六十條憑以訴請回復原狀及損害賠償（如訴之聲
    明）是否有理由？
二、首就爭點一即本件合約招標是否違反公平交易法第十九條、
    第二十四條、政府採購法第二十六條、第三十七條？違反之
    效果如何？以論：
(一)、原告就此爭點雖主張本件被告明知外離島用海水淡化機委商
    保修工程進行對外招標時，就投標廠商資格部份已做嚴格之
    限制，於招標須知其中第二項明確記載具有下列與履約能力
    有關之基本證明文件：1.具有製造、供應或承作能力之證明
    、曾完成與合約招標標的類似之契約影本乙份2.具有維修、
    維護或售後服務能力之證明及維修人員專業訓練之證明，原
    告當時參與被告前揭工程之招標，均按照被告前揭之招標規
    範提出證明文件，符合被告投標廠商資格限制，而取得本件
    系爭之工程，訂約後，原告依系爭契約第三條提出合格技師
    證明，被告卻要求需具備海頡公司技師證明，原告乃聘請原
    承作廠商穩泰公司之技師龔世英及楊淨淵，該兩位技師曾參
    與九十二年、九十三年外離島用海水淡化機維修，應具備本
    件履約能力，被告仍要求提出技師證明文件，且限制原告必
    須採用海頡公司所提供之產品，不當限制廠牌，阻擾原告進
    場施工，被告行為明顯違反不得限制競爭之規定，造成廠商
    之差別待遇，違反政府採購法第二十六條、第三十七條及公
    平交易法第十九條、第二十四條之規定，原告依法解除契約
    ，請求被告給付回復原狀履約保證金三十萬元及所受損害、
    所失利益等語。然此為被告所否認，並抗辯稱政府機關非公
    平交易法所規範之對象，故無公平交易法之適用。原告於招
    標前應仔細閱讀招標文件之內容，如有疑義或不明處，應以
    書面向招標機關請求釋疑，惟原告於開標後，對招標文件提
    出疑義，顯已逾政府採購法所定釋疑期間，原告既已承諾按
    招標機關所約定之規格投標，在得標後自不得反於所承諾事
    項另為主張，縱招標機關未於招標文件或契約文件中規定所
    採購產品得以同等品履約，仍不得以此就認定該契約之原約
    定條款無效等語。
(二)、按「有左列各款行為之一，而有限制競爭或妨礙公平競爭之
    虞者，事業不得為之︰..... 二、無正當理由，對他事業給
    予差別待遇之行為。..... 」、又「除本法另有規定者外，
    事業亦不得為其他足以影響交易秩序之欺罔或顯失公平之行
    為。」，公平交易法第十九條第二款、第二十四條固定有明
    文。惟按公平交易法規範之對象係以公司、獨資或合夥之工
    商行號、同業公會、其他提供商品或服務從事交易之人或團
    體為限（公平交易法第二條參照），本件被告係政府機關，
    即非屬公平交易法所規範之對象，況本件被告為商品或服務
    之需求者，非「提供者」，故原告主張本件合約招標違反公
    平交易法第十九條、第二十四條云云，顯與上開公平交易法
    規定之要件未符，應不可採。次按「機關辦理採購應以維護
    公共利益及公平合理為原則，對廠商不得為無正當理由之差
    別待遇」；「機關所擬定採用或適用之技術規格，其所標示
    之擬採購產品或服務之特性，諸如品質、性能、安全、尺寸
    、符號、術語、包裝、標誌及標示或生產程序、方法及評估
    之程序，在目的及效果上均不得限制競爭」，「招標文件不
    得要求或提及特定之商標或商名、專利、設計或型式、特定
    來源地、生產者或供應者。但無法以精確之方式說明招標要
    求，而已在招標文件內註名諸如「或同等品」字樣者，不在
    此限」；「機關訂定前條投標廠商之資格，不得不當限制競
    爭，並以確認廠商具備履行契約所必須之能力者為限」，政
    府採購法第六條第一項、第二十六條第二項、第三項、第三
    十七條規定固分別定有明文。惟按招標機關以公開招標方式
    辦理採購，依政府採購法第二十九條第一項規定，其招標文
    件應自公告日起至截止投標日止，以公開發給、發售及郵遞
    等方式交付廠商。政府採購法第二十九條所以規定機關應將
    招標文件交付廠商，其目的在使投標廠商於詳細閱讀招標文
    件後，就能招標、審標、決議、履約、驗收等事項予以考量
    ，以確定其是否具有投標資格及履約能力，並可依招標文件
    所載計算履約成本，最後於綜合考量後定其標價，參與投標
    競爭，獲取投標機會。依上，被告所為招標文件之公告應屬
    民法之要約引誘，而廠商依投標文件規定投標，即屬民法第
    一百五十四條之要約，故廠商投標文件送達招標機關時，即
    發生拘束廠商之效力，廠商不得於投標後，再就其投標文件
    之內容為相反之意思表示，且得標後，即應依招標文件所定
    實體事項履約。衡情，廠商投標前應當已仔細閱讀招標文件
    之內容，如有疑義或不明處，即應依政府採購法第四十一條
    規定，於招標文件所定時間內，以書面向招標機關請求釋疑
    。經查本件招標文件中即載有「國防部聯合後勤司令部外離
    島用海水淡化機維修保商契約」，其中第一條第三項規定「
    乙方應於簽約後七日內將技術人員名冊及證明文件，勞保資
    料檢送甲方審查」；第十一條第一款復規定「乙方提供之維
    修零件皆須為裝備原廠製造所提供之新品零件」；九款亦規
    定「廠商維修時，維修人員需攜帶專業證明等合格技師證明
    文件，供裝備單位審查」。然本案在開標前，原告就招標文
    件之內容究有無違反政府採購法第二十六條、第三十七條之
    規定乙節，均未依上開法文規定於開標前請求被告釋疑，卻
    遲至開標後方對招標文件提出上開疑義，揆其所為顯已逾政
    府採購法所定釋疑期間，則其憑以主張本件合約招標違反政
    府採購法第二十六條、第三十七條之規定云云，亦無足採。
(三)、又政府採購法第二十六條之立法目的，主要在要求招標機關
    於訂定採購標的規範時，應就該標的（產品）能在最大範圍
    內，容納適合之產品參與競爭，以避免採購特定產品圖利特
    定廠商，造成綁標及限制競爭，進而影響採購之公正。至於
    機關與廠商之契約關係，乃應以契約內容為據，除契約條款
    有違反強制、禁止規定或公序良俗等為無效外，基於司法自
    治精神，原告其既然承諾按招標機關所約定之規格投標，並
    在開標中復表示可按此規格履約，在得標後自不得再反於所
    承諾事項另為主張，否則即有害於交易安定。是故，縱招標
    機關雖未於招標文件或契約文件中規定所採購產品得以同等
    品履約，仍不得以此就認定該契約之原約定條款無效。由此
    益見原告此部分之主張，為不可採，而應以被告之抗辯較可
    採信真實
三、次就爭點二即原告之解除契約是否合法？原告依民法第二百
    五十九條、第二百六十條憑以訴請回復原狀及損害賠償（如
    訴之聲明）是否有理由？以論：
(一)、原告就此雖主張原告自外離島勘查完畢，將進行海水淡化機
    之組裝工程時，被告卻要求原告提出海水淡化機之原廠料件
    證明及原廠技師受訓合格證明文件，惟原承作廠商穩泰公司
    承作時，被告並未要求其提出技師資格證明，被告明顯阻擾
    原告承作本件工程，兩造雖經行政院公共工程委員會於九十
    四年十月六日以工程訴字第○九四○○三六五五○○號作成
    調解建議，被告仍堅持技師證明文件部分，必須以歐、美、
    日等製造商鑑定合格之技師證明文件為憑，不得為國內代理
    廠商所鑑定合格技師之證明文件取代，嗣後被告重新招標採
    購料件，由穩泰公司得標，並由被告人員自行維修，顯見維
    修人員並不須具備歐、美、日等製造商鑑定合格之技師證明
    ，原告之技師尚經國內公證機關取得合格技師證明，並有維
    修能力，履約能力無庸置疑，被告違反系爭契約、政府採購
    法及公平交易法，拒絕原告提出之技師證明，造成原告無法
    履行契約，於九十四年十一月十一日以全瑩字第○六七號解
    除契約，依民法第二百五十九條、第二百六十條請求回復原
    狀及損害賠償等語。然為被告所否認，並抗辯稱本件係因可
    歸責於原告之事由，而予解除契約，被告鑑於原告未依系爭
    契約第十一條第九項檢附原廠技師相關文件供審，而於九十
    四年七月二十二日以陣鉛字第○九四○○○一八二九號函解
    除契約，並沒收履約保證金，嗣經原告向行政院公共工程委
    員會申請履約爭議調解後，仍要求原告提出歐、美、日同規
    格出廠之同級品及原廠鑑定合格技師之證明而未提出，被告
    於九十四年十一月二十四日以陣鉛字第○九四○○○三○三
    ○號函依系爭契約第八條第四項解除契約，除沒收履約保證
    金外，並予以停權一年，被告亦因此受有重購之損失，原告
    反而請求回復原狀及損害賠償，即屬無據等語。
(二)、「按債務人非依債務本旨實行提出給付者，不生提出之效力
    ，民法第二百三十五條定有明文，是若債務人所交付之物與
    契約訂定之內容不符者，自不得謂為依債務之本旨提出，自
    不生提出之效力」（最高法院八十四年台上字第三００二號
    判決意旨可參）。經查本件依卷附系爭合約書第一條第三項
    規定「乙方應於簽約後七日內將技術人員名冊及證明文件，
    勞保資料檢送甲方審查」；第十一條第一款規定「乙方提供
    之維修零件皆須為裝備原廠製造廠所提供之新品零件」；九
    款規定「廠商應於維修前將原廠鑑定合格技師二員名冊、勞
    工保險憑證、員工證明文件、薪資證明送工基處審核，並能
    提供原廠零件出廠證明」，凡此均為原告於簽約時所明知，
    並承諾依約履行者。詎兩造於九十四年五月九日簽約後，原
    告於九十四年五月十六日送技術人員名冊，其中八名技術人
    員僅二名有相關證書，就技術人員受訓合格證明，原告僅提
    供公會之受訓結業證書，此顯與系爭合約之約定不符，嗣經
    被告函請原告補送，原告就合約所要求「原廠鑑定合格技師
    二員」部分，其所補送資料龔世英原為穩泰公司職員，另一
    名技師楊淨淵則無任職資料，即仍與系爭合約之約定不符。
    又依卷附聯勤工兵裝備基地勤務處ＦＹ９４０１５Ｐ０１７
    ＰＥ「外離島用海水淡化機」九十四年七月十一日協調會紀
    錄及簽到簿內容所載，可知被告有於九十四年七月十一日邀
    請原告公司至被告處協商，會中並裁示：採廣義材料認定以
    歐、美、日進口材料為主，並非限縮於美國海頡工業有限公
    司生產之材料，並協議原告公司五日內檢附原廠料件證明及
    原廠受訓合格人員等文件供審查，否則依合約規範辦理解約
    。詎原告迄仍無依該協議於五日內檢附原廠料件證明及原廠
    受訓合格人員等文件供被告審查，其所為應認尚未提出合乎
    「債務本旨」之給付，自不生提出效力。依上，本件應認係
    有可歸責於原告之事由，則被告憑以抗辯稱其鑑於原告未依
    系爭契約第十一條第九項檢附原廠技師相關文件供審，而於
    九十四年七月二十二日以陣鉛字第○九四○○○一八二九號
    函原告解除契約，並沒收履約保證金，此有聯勤工兵裝備基
    地勤務處九十四年七月二十二日陣鉛字第○九四○○○一八
    二九號書函存卷可稽，其所為解除契約，並沒收履約保證金
    ，自屬合法有據。
(三)、又本件原告嗣申請行政院公共工程委員會調解，行政院公共
    工程委員會於94年10月6日雖建議：「原廠料件」部分之爭
    議，他造當事人已從寬解釋契約：「原廠料件」不再限於海
    頡工業有限公司生產之材料，歐、美、日同規格出廠之同級
    品亦可，就此，建議申請人提出該同級品，供他造當事人審
    核」。「有關依合約書第十一條（9）申請人應提出原廠鑑
    定合格技師之部份，參照上述二之建議，其所謂「原廠」，
    亦應不限於「海頡工業有限公司」，亦應包括生產經他造當
    事人認可之同級品材料之廠商。基此，建議申請人立即設法
    取得他造當事人認可同級品料件製造人鑑定合格之技師證明
    文件，供他造當事人審核」。是依行政院公共工程委員會調
    解建議內容可知，其中「建議申請人立即設法取得他造當事
    人認可同級品料件製造人鑑定合格之技師證明文件」部分，
    自然是不限於「海頡工業有限公司」，但仍須以歐、美、日
    等製造商鑑定合格之技師文件為憑，不得為國內代理廠商所
    鑑定合格技師證之明文件取代。經查被告於九十四年十月二
    十一日函行政院公共工程委員會，原則同意調解建議，惟建
    議三「建議申請人立即設法取得他造當事人認可同級品料件
    製造人鑑定合格之技師證明文件」部分，被告表示基於海淡
    機整套系統之性能確保，仍須以歐、美、日等製造商鑑定合
    格之技師文件為憑，不得為國內代理廠商所鑑定合格技師證
    之明文件取代，此有卷附聯勤工兵裝備基地勤務處九十四年
    十月二十一日陣鉛字第○九四○○○二六八三號函可稽。原
    告則於九十四年十月二十四日函行政院公共工程委員會同意
    裁決結論，卻於九十四年十一月十一日函行政院公共工程委
    員會，副知被告「本處基於海淡機整套系統之性能確保，仍
    須以歐、美、日等製造商鑑定合格之技師文件為憑，不得為
    國內代理廠商所鑑定合格技師證之明文件取代」一節，不同
    意，並於同日函被告解除契約，此亦有全瑩國際股份有限公
    司九十四年十月二十四日（九四）全瑩字第○五七號函、全
    瑩國際股份有限公司九十四年十一月十一日（九四）全瑩字
    第○六六號、第○六七號函在卷足憑。綜上所述，在行政院
    公共工程委員會調解建議後，原告迄仍無法提出歐、美、日
    同規格出廠之同級品供被告審核，其所為應認尚未提出合乎
    「債務本旨」之給付，自不生提出效力。又原告既無提出給
    付，被告即無受領遲延可言，則原告憑以主張解除契約，應
    屬不合法，其進而憑以請求回復原狀及損害賠償，即屬無據
    。
四、綜上所述，原告之解除契約並非合法，業如前述，則原告猶
    依民法第二百五十九條、第二百六十條之規定憑以訴請回復
    原狀及損害賠償（如訴之聲明），即屬無據，是本件仍應以
    被告之抗辯，較可採信為真實。從而，原告猶提起本訴，求
    為判決被告應給付原告三百一十一萬一千零六十五元及自起
    訴狀繕本送達翌日起至清償日止，按年息百分之五計算之利
    息，即為無理由，應予駁回，其假執行之聲請亦失所附麗，
    應併予駁回。
五、本件事實已臻明確，兩造其餘攻擊防禦方法，均與本案判決
    結果不生影響，爰不予逐一論述，併此敘明。
肆、訴訟費用負擔之依據：民事訴訟法第七十八條。
中    華    民    國    95    年    7    月    4    日
                  民事第二庭    法  官  呂明坤
正本係照原本作成。
如對本判決上訴，須於判決送達後20日內向本院提出上訴狀。
中    華    民    國    95    年    7    月    4    日
                                書記官


司法院資訊處製作；財團法人民間司法改革基金會備份。
